【裁判字號】    98,簡上,30
【裁判日期】    980820
【裁判案由】    給付租金
【裁判全文】
臺灣高雄地方法院民事判決              98年度簡上字第30號
上  訴  人  和春技術學院
法定代理人  丁○○
訴訟代理人  戊○○
            甲○○
被上訴人    丙○○
訴訟代理人  乙○○
上列當事人間請求給付租金事件，上訴人對於民國97年7 月9 日
本院97年度鳳簡字第704 號第一審判決提起上訴，本院於民國98
年8 月6 日言詞辯論終結，判決如下：
    主  文
上訴駁回。
第二審訴訟費用由上訴人負擔。
    事實及理由
一、按不變更訴訟標的，而補充或更正事實上或法律上之陳述者
    ，非為訴之變更或追加，民事訴訟法第436 條之1 第3 項、
    第463 條、第256 條定有明文。本件被上訴人於原審主張兩
    造協議由上訴人代收停車費之事實而依據委任關係請求新台
    幣（下同）61,341元，被上訴人於二審程序主張主張兩造協
    議以上訴人向學生收取停車費標準計算土地使用費，依兩造
    之協議為相同之請求。被上訴人此部分請求均係本於兩造之
    協議而請求給付，僅係就協議之內容及法律性質，更正事實
    上及法律上之陳述，並未變更訴訟標的，依上開規定，非為
    訴之變更或追加，先予敘明。
二、被上訴人起訴主張：兩造於民國93年1 月15日就被上訴人所
    有之坐落大寮鄉○○○段4007、4007之1 、4007之2 地號土
    地之部分面積訂有租賃契約（下稱甲租約），租期自93年10
    月1 日起至96年9 月30日止，租金為每年159,000 元，每年
    租金分別應於12月15日及6 月之15日以即期支票給付。兩造
    另就坐落同段4006、4006之1 、4006之2 地號土地及甲租約
    範圍外之同段4007、4007之1 、4007之2 地號土地部分面積
    訂有租約（下稱乙租約），租期分別將於95年8 月15日及同
    年10月31日屆滿，上訴人考慮成本問題及96學年度起才可能
    有招生人數減少之情況，兩造於是協議變更土地使用費之計
    算方式，於乙租約租期屆滿後之95學年度下學期（即約96
    年2 月間），由上訴人以其依向學生收取停車費標準（每學
    期汽車每輛1,000 元，機車每輛300 元），實際出售停車證
    所得作為該部分土地之使用費（下稱系爭協議）。然上訴人
    非但未依甲租約，於95年12月15日及96年6 月15日以即期支
    票給付租金159,000 元，甚至於95學年度下學期已開學數週
    ，上訴人已出售停車證予學生，於系爭協議範圍土地內之汽
    車有43輛、機車有202 輛，依系爭協議上訴人應給付被上訴
    人103,600 元（43×1,000 ＋202 ×300 ＝103,600） ，扣
    除上訴人代收停車費之成本費用42,259後，上訴人尚應給付
    被上訴人代收之停車費61,341元，爰依租賃契約、協議之法
    律關係，提起本訴，並於原審聲明：上訴人應給付被上訴人
    220,341 元及自起訴狀繕本送達翌日起至清償日止，按年息
    百分之5 計算之利息。
三、上訴人則以：甲租約部分上訴人確實未於95年12月15日及96
    年6 月15日以即期支票給付租金159,000 元。被上訴人主張
    關於乙租約範圍之土地，於租期屆滿後，上訴人即未繼續向
    被上訴人承租，並無協議由上訴人依其向學生收取停車費之
    方式計算使用土地之對價。僅曾口頭約定，如果上訴人原有
    停車空間及甲租約部分之土地不敷使用，會先到被上訴人土
    地停車，但沒有談到每學期汽、機車每輛之費用若干，是以
    ，被上訴人主張兩造協議由上訴人出售停車證之方式計算使
    用土地之對價之請求，並無理由。如被上訴人得依兩造之協
    議請求依上訴人出售停車證之方式計算使用土地之對價，亦
    應扣除上訴人代收停車費之成本費用88,472元等語，資為抗
    辯。並於原審聲明：(一)被上訴人第一審之訴駁回。(二)如受不
    利判決，願供擔保，請准宣告免為假執行。
四、原審審理結果，認被上訴人依據租賃契約請求上訴人給付15
    9,000 元，另依據不當得利請求代收之停車費61,341元，均
    有理由，判決上訴人應給付被上訴人220,341 元及自97年5
    月6 日起至清償日止，按年息百分之5 計算之利息。上訴人
    就原審判命給付超過159,000 元部分不服，提起上訴，並聲
    明：(一)原判決命上訴人給付超過159,000 元部分廢棄。(二)前
    開廢棄部分，被上訴人第一審之訴駁回。被上訴人則聲明：
    上訴駁回。上訴人就原判決命其給付159,000 元及該部分之
    法定遲延利息，並未上訴，此部分業已確定，附此敘明。
五、兩造不爭執事實：
  (一)上訴人於95學年度下學期向學生收取之停車費標準為：每學
    期汽車每輛1,000 元，機車每輛300 元。該學期上訴人總計
    收取停車費之汽車136 輛、機車524 輛。上訴人原有停車格
    數量汽車93格、機車322格。
  (二)兩造另就坐落同段4006、4006之1 、4006之2 地號土地及甲
    租約範圍外之同段4007、4007之1 、4007之2 地號土地部分
    面積訂有租約，租期分別至95年8 月15日及同年10月31日屆
    滿。
六、本件爭點：
  (一)兩造就原屬乙租約範圍內之土地，是否協議於租期屆滿後，
    改依上訴人向學生收取停車費標準，以上訴人出售停車證實
    際所得計算土地使用費？
  (二)被上訴人得請求之金額為何？上訴人抗辯應扣除成本費用，
    有無理由？
七、得心證理由：
  (一)兩造就原屬乙租約範圍內之土地，是否協議於租期屆滿後，
    改依上訴人向學生收取停車費標準，以上訴人出售停車證實
    際所得計算土地使用費？
  1.被上訴人主張，原屬乙租約範圍內之土地之租期屆滿後，兩
    造另協議依上訴人向學生收取停車費標準，以上訴人實際出
    售停車證所得計算土地使用費等情，並提出和春技術學院大
    寮校區停車證購買彙總表1 紙及契約書為憑。上訴人否認之
    ，並以：兩造僅曾協商，但未達成協議等語為辯。
  2.經查：
    被上訴人提出之和春技術學院大寮校區停車證購買彙總表，
    係由上訴人之庶務組組長甲○○傳真予被上訴人之事實，已
    為兩造所不爭執（本院卷第94頁），觀之該停車證購買彙總
    表除統計汽、機車停車證總購買數量，另統計被上訴人原有
    停車格之數量。足見，上訴人所出售之停車證數量已超出其
    原有之停車格數量。再對照停車證購買彙總表上甲○○署名
    並記載「未購買車證，請自行收費」等語之反面意思，對於
    已購買停車證之學生，被上訴人則無需自行收費。綜合以上
    情節，衡情，如兩造對於原屬乙租約之土地，於租約到期後
    ，並未協議改依上訴人向學生收取停車費標準，以上訴人實
    際出售停車證之所得計算土地使用費，在上訴人已知悉租約
    到期之情況下，自無可能再超出可使用之停車格數量，銷售
    汽、機車停車證予上訴人之學生或及他教職員，上訴人之出
    納組長甲○○更無庸於停車證購買彙總表傳真予被上訴人時
    ，加註「未購買車證，請自行收費」等語。據此，被上訴人
    主張兩造就原屬乙租約範圍之土地，協議於租約到期後，改
    依上訴人向學生收取停車費標準，以上訴人出售停車證實際
    所得計算95學年度下學期之土地使用費，應可採信。
  (二)被上訴人得請求之金額為何？上訴人抗辯應扣除成本費用，
    有無理由？
    1.兩造就原屬乙租約範圍之土地，協議於租約到期後，改依
      上訴人向學生收取停車費標準，以上訴人出售停車證實際
      所得計算95學年度下學期之土地使用費，已如前所認定。
      而上訴人向學生收取停車費之標準為，汽車每輛每學期
      1,000 元、機車每輛每學期300 元，亦為上訴人所自陳（
      本院卷第51頁），並有停車證購買彙總表附卷可佐。依停
      車證購買彙總表所載之數量，扣除上訴人原有停車格格數
      量，上訴人出售之停車證數量分別為汽車43輛、機車202
      輛，合計停車費為103,600 元（43×1,000 ＋202 ×300
      ＝103,600 元。被上訴人依據兩造之協議，於扣除上訴人
      代收停車費之必要費用42,259元後，請求上訴人給付61,3
      41，應屬有據。上訴人另抗辯此部分土地使用費應扣除上
      訴人銷售停車證之成本費用云云，然此部分並非兩造協議
      之範圍，上訴人此部分抗辯，自無可採。
八、綜上所述，被上訴人依據兩造協議請求上訴人給付土地使用
    費61,341元及自97年5 月6 日起至清償日止，按年息百分之
    5 計算之利息，為有理由，應予准許。原審就此部分為被上
    訴人勝訴之判決，理由雖有不同，但結論並無二致，上訴人
    上訴意旨指摘原判決不當，求予廢棄，並無理由，應予駁回
    。
九、據上論結，上訴人之上訴為無理由，依民事訴訟法第436 條
    之1 第3 項、第449 條第2 項、第463 條、第78條，判決如
    主文。
中    華    民    國    98    年    8     月    20   日
                  民事第三庭    審判長法  官  朱玲瑤
                                      法  官  李嘉益
                                      法  官  陳宛榆
以上正本係照原告作成。
本判決不得上訴。
中    華    民    國    98    年    8     月    20    日
                                      書記官  周耿瑩


司法院資訊處製作；財團法人民間司法改革基金會備份。
